【裁判字號】    99,易,1467
【裁判日期】    990705
【裁判案由】    詐欺
【裁判全文】
臺灣臺北地方法院刑事判決              99年度易字第1467號
公  訴  人  臺灣臺北地方法院檢察署檢察官
被      告  乙○○
上列被告因詐欺案件，經檢察官提起公訴（98年度偵字第28454
號），因被告於準備程序中就被訴事實為有罪之陳述，經本院合
議庭裁定適用簡式審判程序，茲判決如下：
    主  文
乙○○連續犯詐欺取財罪，處有期徒刑捌月，減為有期徒刑肆月
，如易科罰金，以銀元參佰元即新臺幣玖佰元折算壹日。緩刑伍
年，並應依如附表所示方式向林華、翁美豐、丙○○及甲○○
分別支付同表各編號所示之金額。
    事  實
一、乙○○於民國89年9月5日，在臺北市松山區○○○路1號6樓
    之2其辦公室內，向林華等人招攬每月每會為新臺幣（下
    同）1萬元之互助會，並自任會首，約定會期自89年9 月5日
    起至91年2月5日止，標息採內標制，會員連同會首共計18人
    ，每月5日中午12點在前開地點開標。詎乙○○因需資金週
    轉，竟基於意圖為自己不法所有之概括犯意，利用部分會員
    未親自到場參與開標之機會，先後於90年5月5日第9次標會
    期日及同年7月5日第11次標會期日，分別以電話告知方式，
    向上開互助會當時之10名及9名活會會員訛稱，該次標會係
    分別由會員丙○○（原名黃麗娟）及甲○○各以2000元得標
    ，使不知情之林華及其他會員陷於錯誤而支付會款與乙○○，乙○○共計詐得152,000元。嗣乙○○於90年9月27日宣
    布停會後，林華察覺有異，經連繫其他會員，始循線得悉
    上情。
二、案經林華訴請臺灣臺北地方法院檢察署檢察官偵查起訴。
    理  由
一、被告乙○○所犯本件之罪，係死刑、無期徒刑、最輕本刑為
    3年以上有期徒刑以外之罪，亦非高等法院管轄之第一審案
    件，於本院準備程序進行中，被告先就被訴事實為有罪之陳
    述，經告知被告簡式審判程序之旨，並聽取公訴人及被告之
    意見後，本院合議庭裁定由受命法官進行簡式審判程序，是
    本件之證據調查，依刑事訴訟法第273 條之2 規定，不受同
    法第159 條第1 項、第161 條之2 、第161 條之3 、第163
    條之1 及第164 條至第170 條規定之限制，合先敘明。
二、被告於本院審理中對上開犯罪事實坦承不諱，核與告訴代理
    人張淵俊及證人丙○○、甲○○、翁美豐於警詢中陳述情節
    相符，並有互助會單1份及被告書立協議書、本票等附卷可
    憑，是被告任意性自白有上開證據足資補強，堪認與事實相
    符，應予採信。綜上，本案事證明確，被告犯行應堪認定，
    應依法論罪。
三、按「行為後法律有變更者，適用行為時之法律，但行為後之
    法律有利於行為人者，適用最有利於行為人之法律」，修正
    後刑法第2 條第1 項定有明文，該條係規範行為後法律變更
    所生新舊法律比較適用之準據法，本身尚無新舊法比較之問
    題，於新法施行後，應一律適用新法第2 條第1 項之規定，
    為「從舊從輕」之比較；又「本次刑法法律變更，新舊法比
    較時應就罪刑有關之共犯、未遂犯、想像競合犯、牽連犯、
    連續犯、結合犯，以及累犯加重、自首減輕暨其他法定加減
    原因（如身分加減）與加減例等一切情形，綜其全部罪刑之
    結果而為比較」，最高法院95年5 月23日95年度第8 次刑事
    庭會議決議參照。而就本件之新、舊法比較之結果：
 1、刑法第339 條第1 項之詐欺取財罪之法定刑為5 年以下有期
    徒刑、拘役或科或併科銀元1 千元以下罰金，而依增訂之刑
    法施行法第1 條之1 規定：「中華民國九十四年一月七日刑
    法修正施行後，刑法分則編所定罰金之貨幣單位為新臺幣。
    九十四年一月七日刑法修正時，刑法分則編未修正之條文定
    有罰金者，自九十四年一月七日刑法修正施行後，就其所定
    數額提高為三十倍。但七十二年六月二十六日至九十四年一
    月七日新增或修正之條文，就其所定數額提高為三倍。」，
    比較修正之刑法施行法第1 條之1 第2 項，與罰金罰鍰提高
    標準條例第1 條，因罰金最高額度相同，並無輕重之分，故
    非刑罰法令之變更，無刑法第2 條第1 項比較新舊法之適用
    ，應逕適用裁判時之刑法施行法第1 條之1 （最高法院95年
    度第21次刑事庭會議決議參照）。另刑法第33條第5 款修正
    為：「主刑之種類如下：五、罰金：新臺幣一千元以上，以
    百元計算之」；與被告行為時之刑罰法律，即罰金罰鍰提高
    標準條例第一條前段規定之提高倍數10倍及修正前刑法第33
    條第5 款規定之罰金最低額銀元1 元相比較，新舊法關於上
    開詐欺取財罪所得併科罰金之最高額並無不同規定，然新法
    將上開詐欺取財罪所得科處之罰金最低額提高為新臺幣1 千
    元，因此，比較上述修正前、後之刑罰法律，本案自應適用
    被告行為時之刑法第33條第5 款規定論處被告罪責，對被告
    較為有利。
 2、刑法第56條連續犯之規定業經刪除，則被告之數犯罪行為，
    於新法施行後，應予分論併罰。此刪除雖非犯罪構成要件之
    變更，但顯已影響行為人刑罰之法律效果，自屬法律有變更
    ，新舊法比較之結果，仍應適用較有利於被告之行為時法律
    即舊法論以連續犯。
 3、綜上法律修正前、後之比較，揆諸前揭最高法院決議及修正
    後刑法第2 條第1 項所定之「從舊從輕」原則，應適用被告
    行為時之法律，即修正前刑法等相關規定，對被告較為有利
    。
四、核被告所為，係犯刑法第339 條第1 項之詐欺取財罪。被告
    先後2 次詐欺取財之犯行，時間緊接，方法相同，係觸犯構
    成要件相同之罪，顯係基於概括犯意為之，應依修正前刑法
    第56條連續犯規定，論以一罪，並加重其刑。爰審酌被告濫
    用告訴人等對其之信任，而以事實欄所載之手法，詐取告訴
    人之財物，侵害告訴人及合會會員之財產權益，固有不該，
    惟斟酌其並無前科，素行良好，且犯後於審理中能坦承犯行
    ，並與告訴人林華等人達成還款協議，暨其犯罪動機、目
    的、手段、詐得金額、被告生活狀況、智識程度等一切情狀
    ，量處如主文所示之刑，又被告犯罪之時間均係在96年4月
    24 日以前，所犯上開之罪，合於中民國96年罪犯減刑條例
    第2條第1項第3款所規定之減刑條件，應依該條例之規定減
    其宣告刑之2分之1，故減刑如主文所示，並依同條例第9條
    諭知得易科罰金，又被告行為後，刑法第41條易科罰金之折
    算標準，廢止前罰金罰鍰提高標準條例第2條規定提高之銀
    元1百元至3百元（即新臺幣3百元至9百元），經修正為新臺
    幣1千元、2千元、3千元，經比較新、舊法結果，修正後之
    規定並非較有利於被告，依刑法第2條第1項前段規定，應適
    用修正前之規定，爰依修正前刑法第41條第1項前段之規定
    ，諭知易科罰金之折算標準。
五、末被告前未曾因故意犯罪受有期徒刑以上刑之宣告，有卷附
    臺灣高等法院被告前案紀錄表可按，經此司法偵查審理程序
    後，當知所警惕，且被告業已與告訴人林華及會員翁美豐
    和解，另與會員丙○○及甲○○成立調解，有卷附債權協議
    書、調解筆錄可參，故本院認就被告所宣告之刑以暫不執行
    為適當，惟本院為期被告能確實按期給付告訴人及其他活會
    會員，免僥倖利用分期之利，得法院寬判，於給付前期款後
    即不再履行，故依刑法第74條第1項第1款、第2項第3款之規
    定，認被告所宣告之刑以暫不執行為適當，併諭知緩刑5年
    ，並命被告應依如附表所示之支付方式，向告訴人等支付如
    附表所示之金額。此部分依刑法第74條第4項規定得為民事
    強制執行名義，又依同法第75條之1第1項第4款規定，受緩
    刑之宣告而違反上開本院所定負擔情節重大，足認原宣告之
    緩刑難收其預期效果，而有執行刑罰之必要者，得撤銷其宣
    告，併為說明。
據上論斷，應依刑事訴訟法第273條之1第1項、第299條第1項前
段、刑法第2條第1項前段、第339條第1項、第74條第1項第1款、
第2項第3款，修正前刑法第56條、第41條第1項前段，廢止前罰
金罰鍰提高標準條例第2條，刑法施行法第1條之1、現行法規所
定貨幣單位折算新臺幣條例第2條，中華民國96年罪犯減刑條例
第2條第1項第3款、第7條、第9條，判決如主文。
本案經檢察官郭力菁到庭執行職務。
中    華    民    國    99    年    7     月    5     日
                  刑事第十三庭  法  官  林瑋桓
以上正本證明與原本無異。
如不服本判決應於收受送達後10日內向本院提出上訴書狀，並應
敘述具體理由；其未敘述上訴理由者，應於上訴期間屆滿後20日
內向本院補提理由書（均須按他造當事人之人數附繕）「切勿逕
送上級法院」。
中    華    民    國    99    年    7     月    5    日
                                書記官  鄭伊芸
附錄本案論罪科刑法條：
中華民國刑法第339 條第1 項
意圖為自己或第三人不法之所有，以詐術使人將本人或第三人之
物交付者，處5 年以下有期徒刑、拘役或科或併科1 千元以下罰
金。
附表：
一、被告乙○○應給付林華、翁美豐新臺幣（下同）55萬元，
    並自民國99年5月25日起至103年11月25日止，依兩造於民國
    99年4月15日簽訂債權協議書方式，按月於每月25日兌付1萬
    元票款，共55期，至全部清償止，如有一期未履行，視為全
    部到期。
二、被告乙○○應給付甲○○127,500元，並自民國99年7月5日
    起至103年9月5日止，按月於每月5日給付2,500元，共51期
    ，至全部清償止，如有一期未履行，視為全部到期。
三、被告乙○○應給付丙○○61,500元，並自民國99年7月5日起
    至101年6月5日止，按月於每月5日給付2,500元，餘款1,500
    元於101年7月5日以前給付，共25期，至全部清償止，如有
    一期未履行，視為全部到期。

司法院資訊處製作；財團法人民間司法改革基金會備份。
